【裁判字號】    91,訴更(一),5
【裁判日期】    920721
【裁判案由】    損害賠償
【裁判全文】
臺灣花蓮地方法院民事判決  九十一年度訴更(一)字第五號
    原      告  丙○○民國七.
                乙○○民國八.
                            .
    右二人共同
    法定代理人  丁○○      住.
    右二人共同
    訴訟代理人  黃健弘律師
    被      告  戊○○      住.
                            （現於花蓮監獄執行中）
    訴訟代理人  甲○○      住.
右當事人間請求損害賠償事件，本院判決如左：
    主      文
被告應給付原告新臺幣捌拾柒萬捌仟捌佰柒拾肆元，及自民國九十年二月二十四日起
至清償日止，按年息百分之五計算之利息。
原告其餘之訴駁回。
訴訟費用由被告負擔五分之二；餘由原告共同負擔。
本判決第一項於原告以新臺幣貳拾玖萬元為被告供擔保後，得假執行。
原告其餘假執行之聲請駁回。
    事      實
甲、原告方面：
  一、聲明：
  （一）被告應給付原告新臺幣（下同）二百十七萬九千零五十四元及自起訴狀繕本
        送達翌日即民國九十年二月二十四日起至清償日止，按週年利率百分之五計
        算之利息。
  （二）願供擔保請准宣告假執行。
  二、陳述：
  （一）被告於八十九年十月十七日十九時五十分許，在花蓮縣吉安鄉○○路○段六
        十五巷八號林家榮住處二樓，因債務糾紛與林家榮發生爭執，竟基於傷害之
        犯意，持水果刀朝林家榮腹部猛刺一刀，致使林家榮受有腹部穿刺傷併橫結
        腸、小腸、胰臟斷裂等傷害，被告經臺灣花蓮地方法院檢察署以八十九年度
        偵字第三七二四號起訴在案，並經鈞院九十年度易字第五十九號刑事判決判
        處被告傷害人之身體致重傷，處有期徒刑三年六月，復經被告撤回上訴而告
        確定。
  （二）依民法第一百八十四條第一項前段規定，因故意或過失，不法侵害他人之權
        利者，負損害賠償責任。同法第一百九十三條第一項規定，不法侵害他人之
        身體或健康者，對於被害人因此喪失或減少勞動能力或增加生活上之需要時
        ，應負損害賠償責任。同法第一百九十五條第一項前段並規定，不法侵害他
        人之身體、健康、名譽、自由信用、隱私、貞操，或不法侵害其他人格法益
        而情節重大者，被害人雖非財產上之損害，亦得請求賠償相當之金額。查被
        告既於八十九年十月十七日十九時五十分許，在林家榮之住處持水果刀猛刺
        林家榮腹部，致使林家榮受有如上述之傷害，自應由被告依侵權行為之法理
        負損害賠償責任，共計二百十七萬九千零五十四元，其明細如左：
    １、醫藥費用：林家榮因被告之傷害行為至財團法人佛教慈濟綜合醫院（以下簡
        稱慈濟醫院）就醫，共計支出醫療費用十一萬四千九百三十七元。
    ２、看護費用：林家榮受有傷害而無法正常行動，於住院期間聘僱看護人員，共
        計支出五萬四千元之看護費用，乃因被告侵權行為造成林家榮支出生活上必
        要之費用，自得請求被告予以賠償。
    ３、工作損失：林家榮於八十九年十月十七日受傷前每月收入為一萬五千元，因
        受有本件傷害而無法工作，即自八十九年十一月起至九十年一月十七日止，
        共計三個月，其金額為四萬五千元。
    ４、減少勞動能力損失：林家榮為五十五年十一月二十一日出生，於受傷時為三
        十四歲十一個月，林家榮原從事土木工作，因此傷害後導致胰臟、脾臟等切
        除，無法提東西，行動有障礙，且影響視神經而兩眼視力模糊，屬勞工保險
        殘廢給付標準表之第九級殘廢，減少勞動能力為百分之五十三點八三。以林
        家榮受傷前月薪一萬五千元計算，自九十年一月十八日起至林家榮死亡之時
        止（即九十一年三月二十六日止），共計十四個月，故林家榮減少勞動能力
        之損失為15000×14×53.83%＝121117，即十二萬一千一百一十七元。
    ５、慰撫金：被告僅於爭執中即持刀就林家榮之人身要害猛刺一刀，造成林家榮
        幾乎喪命，且導致人身重要器官胰臟切除，小腸縫補，小腸大腸吻合及脾臟
        切除手術，且長久住院，而無法工作，精神痛苦莫名，更因多重病痛纏身而
        蒙輕生之念，於正值壯年三十五歲之齡自殺身亡，留下二名年幼子女，而被
        告原有土地及建物一棟，於原審判決後，竟隨即過戶他人，造成原告求償無
        門之窘境，態度惡劣，為此請求二百萬元之慰撫金。
    ６、其中醫療費用及增加生活需要之看護費用部分，因被告業已給付該部分十五
        萬六千元，就上開二部分應予扣除而減縮請求為一萬二千九百三十七元。
  （三）本件事故的發生，不能歸咎於原告，對於被告陳述有詐賭乙事否認，應由被
        告就其主張負舉證責任。
  三、證據：提出慈濟醫院醫療費用收據十二紙、聘用病患服務員收據五紙、各類所
      得扣繳暨免扣繳憑單一紙、行政院退除役官兵輔導委員會臺北榮民總醫院（以
      下簡稱臺北榮民醫院）住院診斷證明書三紙、慈濟醫院診斷證明書二紙（均為
      影本），並聲請向勞工保險局函查林家榮之勞動能力減損等級。
乙、被告方面：
  一、聲明：駁回原告之訴。
  二、陳述：
  （一）被告在犯罪後已自知悔悟，並於事發後支付十五萬六千元予原告，已對於林
        家榮之傷害為補償，並積極與原告家屬進行和解，上開已經支付的款項，自
        應予以扣除。
  （二）林家榮前有吸食毒品之習性，為釐清林家榮是否確有吸食毒品，應調查林家
        榮之前科記錄，如林家榮確實有吸毒之情形，則林家榮未能及早康復，即與
        其吸毒習性有關，不應全然由被告負擔。
  （三）被告朝林家榮腹部刺一刀，使其受有腹部穿刺傷併橫結腸、小腸胰臟斷裂並
        造成眼部開刀等傷害，但林家榮自承其眼部開刀，此部分醫療費用與被告無
        涉，原告主張林家榮眼部開刀之醫療費用，與被告行為無涉，應予扣除。
  （四）林家榮於九十一年三月二十六日死亡，減少勞動能力部分應計算到這個時候
        為止。本件事故因林家榮對被告詐賭，致被告給付四十萬元予林家榮，則林
        家榮應負部分責任即應過失相抵，且就該四十萬元部分應予扣除。
  （五）被告目前在監執行中，經濟上有困難。對於原告請求之醫療費用、看護費用
        、工作損失及減少勞動能力部分，不爭執，但慰撫金部分太高。
  三、證據：未提出證據。
丙、本院依職權調取臺灣高等法院花蓮分院九十年度上易字第二三六號刑事卷宗全卷
    （包含花蓮縣警察局吉安分局刑事案件偵查卷宗、臺灣花蓮地方法院檢察署八十
    九年度偵字第三七二四號偵查卷宗、本院九十年度易字第五十九號刑事卷宗），
    並向慈濟醫院函查林家榮本件受傷治療情形，及傳訊證人黃冬美。
    理    由
甲、程序方面：
一、按訴狀送達後，原告不得將原訴變更或追加他訴，但因請求之基礎事實同一者，
    或擴張或減縮應受判決事項之聲明者，不在此限，民事訴訟法第二百五十五條第
    一項第二、三款分別定有明文。本件林家榮起訴時，訴之聲明請求被告應給付林
    家榮五百十七萬三千六百七十四元，及自起訴狀繕本送達翌日起至清償日止，按
    週年利率百分之五計算之利息，嗣承受訴訟人即原告乙○○、丙○○以九十二年
    六月十八日減縮訴之聲明狀將訴之聲明變更為：被告應給付原告二百三十三萬五
    千零五十四元及其法定利息，又於九十二年七月七日言詞辯論期日變更訴之聲明
    為被告應給付原告二百十七萬九千零五十四元及其法定利息，核其所為與上開規
    定並無違背，應予准許，合先敘明。
二、次按當事人死亡者，訴訟程序在有繼承人承受其訴訟以前當然停止；第一百六十
    八條至第一百七十二條及前條所定之承受訴訟人，於得為承受時應即為承受之聲
    明，他造當事人，亦得聲明承受訴訟，民事訴訟法第一百六十八條、第一百七十
    五條分別定有明文。本件林家榮於訴訟繫屬後，於九十一年三月二十六日死亡，
    其子女即原告乙○○、丙○○均為其法定繼承人，且並未聲明拋棄繼承，此有戶
    籍謄本可稽，是原告乙○○、丙○○聲明承受訴訟，於法有據，亦予敘明。
乙、實體方面：
一、本件原告起訴主張被告於八十九年十月十七日十九時五十分許，在花蓮縣吉安鄉
    ○○路○段六十五巷八號林家榮住處，因債務糾紛與原告之父林家榮發生爭執，
    竟持預藏之水果刀一支，朝林家榮腹部猛刺一刀，致使林家榮受有腹部穿刺傷併
    橫結腸、小腸、胰臟斷裂等重傷害，被告此部分行為經臺灣花蓮地方法院檢察署
    以八十九年度偵字第三七二四號起訴在案，並經鈞院九十年度易字第五十九號刑
    事判決判處被告傷害人之身體致重傷，處有期徒刑三年六月，復經被告撤回上訴
    而告確定等事實，業據其提出診斷證明書為證，並經本院調取臺灣高等法院花蓮
    分院九十年度上易字第二三六號卷宗，核閱卷內所附各件屬實，復向慈濟醫院函
    查林家榮受傷治療情況，亦與其所述相符；被告對於其之傷害行為致林家榮受重
    傷之事實亦不爭執，堪信原告此部分之主張為真實。
二、按因故意或過失，不法侵害他人之權利者，負損害賠償責任。又不法侵害他人之
    身體或健康者，對於被害人因此喪失或減少勞動能力或增加生活上之需要時，應
    負損害賠償責任，民法第一百八十四條第一項前段、第一百九十三條第一項分別
    定有明文。而同法第一百九十五條第一項前段並規定，不法侵害他人之身體、健
    康、名譽、自由信用、隱私、貞操，或不法侵害其他人格法益而情節重大者，被
    害人雖非財產上之損害，亦得請求賠償相當之金額。林家榮既因被告之故意傷害
    致重傷行為而受有前開所述之傷害，其對於本件傷害結果自有因果關係，核其所
    為乃不法侵害原告之身體、健康，依法應負侵權行為損害賠償責任，茲就原告請
    求之金額，分別審酌如左：
  （一）醫療費用部分：原告主張林家榮因受有本件傷害，至慈濟醫院住院治療而支
        出醫療費用十一萬四千九百三十七元，被告則抗辯關於治療眼睛部分之醫療
        費用，非屬其傷害行為所造成之結果，自不應由被告負擔賠償責任云云。經
        查，林家榮所受之傷害為腹部穿刺傷併橫結腸、小腸、胰臟斷裂等傷害，並
        造成切除部分大腸、小腸、胰臟、脾臟，且其均於慈濟醫院接受治療，此有
        上開刑事確定判決、診斷證明書以及本院函查慈濟醫院函覆（九十）慈醫文
        事字第三五四九號函所附病情說明書附卷可稽。是以，林家榮所得請求之醫
        療費用，亦應以治療上開傷害於慈濟醫院所支出之費用為限。又查，林家榮
        乃於臺北榮民醫院治療眼部疾病，此有其提出之臺北榮民醫院住院診斷證明
        書在卷可證，而原告主張醫療費用所提出之收據均係慈濟醫院之收據，而不
        包括臺北榮民醫院之醫療費用收據，則原告並未請求治療眼疾之醫療費用，
        被告所為此部分抗辯，尚非可採。從而，依據原告所提出之慈濟醫院醫療費
        用收據，均因本件傷害所支出之醫療費用，共計十一萬四千九百三十七元，
        扣除證明書費用一百八十元，餘均為必要之醫療費用，原告請求被告給付此
        部分醫療費用，自屬有理。
  （二）增加生活上需要部分：原告主張林家榮因本件傷害於住院治療期間，無法行
        動須專人照顧而支出看護費用五萬四千元，業據其提出內容相符之聘用病患
        服務員收據為證，而被告對於此部分並不爭執；復參酌林家榮所受傷害之情
        節，乃傷及腹部之各器官，並造成切除部分器官之結果，其於上開住院期間
        有接受看護之必要，應係真實。且林家榮住院期間自八十九年十月十七日起
        至九十年一月二十七日止，此有本院函查慈濟醫院函覆（九十）慈醫文事字
        第三五四九號函所附病情說明書在卷可查，而原告請求之看護費用收據所記
        載之期間亦與該住院期間相符。因而，原告主張其增加生活上之需要支出看
        護費用五萬四千元，尚可採信。
  （三）被告就上開二部分抗辯稱：其業已支付十五萬六千元予原告等語，並為原告
        所不否認，並同意就該部分請求之金額扣除十五萬六千元，故就醫療費用及
        看護費用部分，原告僅得請求被告給付一萬二千七百五十七元〈（000000－
        000）+ 00000－000000=12757〉，為有理由，而原告就此部分請求逾一萬二
        千七百五十七元之部分，即屬無據。
  （四）工作損失部分：原告主張林家榮於八十九年十月十七日受傷前每月收入為一
        萬五千元，因受有本件傷害而無法工作，自受傷八十九年十一月起至九十年
        一月十七日止，共計三個月，其金額為四萬五千元等語。經查，林家榮住院
        期間自八十九年十月十七日至九十年一月二十七日為止，此有上開慈濟醫院
        函覆病情說明書在卷可參，原告主張上開三個月期間，林家榮確實因住院而
        無法工作，堪予認定。次查，原告主張林家榮於受傷之前每月收入一萬五千
        元，八十九年度扣除受傷住院期間共工作九個月，總收入十三萬五千元，業
        據其提出林家榮八十九年度各類所得扣繳暨免扣繳憑單為證，應為真實。從
        而，原告主張林家榮受有工作損失自八十九年十一月起至九十年一月十七日
        共計三個月，每月一萬五千元，總計四萬五千元（即15000×3=45000），且
        為被告所不爭執，洵堪認定，應予准許。
  （五）減少勞動能力損失部分：再查，林家榮為五十五年十一月二十一日出生，嗣
        於九十一年三月二十六日死亡，此有戶籍謄本附卷可參，且為兩造所不爭。
        而林家榮所受之傷害，屬於勞工保險殘廢給付標準表第四十八項喪失脾臟，
        為第九級之殘廢等級，此有卷附勞工保險局九十保給字第一０二五一五三號
        函可稽，而第九級殘廢等級喪失勞動能力百分之五十三點八三，此亦有原告
        提出之各殘廢等級喪失或減少勞動能力比率表可查。因而，原告主張以林家
        榮受傷前月薪一萬五千元計算，自九十年一月十八日起至林家榮死亡之時即
        九十一年三月二十六日止，共計十四個月，故林家榮減少勞動能力之損失為
        15000×14×53.83%＝121117，即十二萬一千一百一十七元，且為被告所不
        爭執，洵屬有據，應予准許。
  （六）慰撫金部分：林家榮因被告之故意傷害行為而受有腹部穿刺傷併橫結腸、小
        腸、胰臟斷裂等傷害，並造成切除部分大腸、小腸、胰臟、脾臟之結果，此
        等傷害對於林家榮而言乃屬於永久性之傷害而無法復原，造成身體多處重要
        器官之缺陷成為重度器障，此有林家榮之殘障手冊附於前開調取之本院刑事
        卷可證，且此一行為對於林家榮而言應已造成心理巨大之恐懼；而被告已經
        該傷害行為經法院處有期徒刑三年六月，現在監執行中，並審酌兩造之身分
        、地位、經濟狀況等情，原告請求慰撫金應以七十萬元為適當，逾此數額者
        ，應予駁回。
三、另按損害之發生或擴大，被害人與有過失者，法院得減輕賠償金額，或免除之，
    民法第二百十七條第一項定有明文。被告抗辯稱：林家榮對被告詐賭云云，為原
    告所否認，依民事訴訟法第二百七十七條之規定，應由主張該有利事實之被告負
    舉證責任，然被告未能提出證據以實其說，本院殊難逕予採認，況縱使非虛，林
    家榮於被告為傷害行為前對被告為詐賭乙事，與本件傷害之結果間並無相當因果
    關係，即對於該損害之發生，並無與有過失可言，則被告前揭辯詞，自不足採信
    。
四、再按二人互負債務，而其給付種類相同，並均屆清償期者，各得以其債務，與他
    方之債務，互為抵銷，但依債之性質不能抵銷或依當事人之特約不得抵銷者，不
    在此限，民法第三百四十四條第一項亦定有明文。被告抗辯稱：原告林家榮因對
    被告詐賭，被告因而支付四十萬元予原告林家榮云云，亦為原告所否認，而被告
    僅稱有證人黃冬美可證此一事實，經本院依職權傳訊證人黃冬美到庭證稱：伊有
    陪林家榮去向被告收四十萬元，但伊待在車上，伊並不曉得為什麼會有這筆帳，
    事後林家榮跟伊說是賭博，是他幫人家收的等語（詳見本院九十二年五月二十二
    日準備程序筆錄），則被告所辯稱之前開情事，核與證人黃冬美證述情節不符，
    又未能提出其他證據以資證明，本院亦難逕予採信，則被告並未能證明其對林家
    榮有何債權請求權，自與前開規定有異，前揭辯詞，亦不足採信。
五、綜上，原告因渠等之父林家榮遭被告故意傷害行為所受之損害，包含醫療費用及
    看護費用一萬二千七百五十七元、工作損失四萬五千元、減少勞動能力損失十二
    萬一千一百一十七元、慰撫金七十萬元，共計八十七萬八千八百七十四元。從而
    ，原告依據侵權行為之法律關係，請求被告給付八十七萬八千八百七十四元，及
    自刑事附帶民事起訴狀繕本送達翌日即九十年二月二十四日起至清償日止，按法
    定遲延利率百分之五計算之遲延利息，為有理由，應予准許，逾此部分之請求，
    則無理由，應予駁回。
六、原告陳明願供擔保，聲請宣告假執行，經核其勝訴部份，核無不合，爰酌定相當
    之擔保金額宣告之；其餘假執行之聲請，因訴之駁回而失所附麗，不予准許。
七、據上論結，本件原告之訴為一部有理由，一部無理由，依民事訴訟法第七十九條
    但書、第八十五條第一項、第三百九十條第二項，判決如主文。
中      華      民      國    九十二    年      七      月    二十一    日
                        臺灣花蓮地方法院民事庭
~B審判長法官  湯文章
~B法      官  楊碧惠
~B法      官  饒金鳳
右為正本，係照原本作成。
如對本判決不服，應於送達後廿日內，向本院提出上訴狀（應抄附繕本）。
~B法院書記官  吳金寶
中      華      民      國    九十二    年      七      月    二十一    日


司法院資訊處製作；財團法人民間司法改革基金會備份。
